【裁判字號】    99,易,114
【裁判日期】    990413
【裁判案由】    詐欺
【裁判全文】
臺灣苗栗地方法院刑事判決               99年度易字第114號
公  訴  人  臺灣苗栗地方法院檢察署檢察官
被      告  乙○○
上列被告因詐欺案件，經臺灣臺中地方法院檢察署檢察官提起公
訴（98年度偵字23789 號），嗣經臺灣臺中地方法院以管轄錯誤
為由判決移送至本院，被告於本院準備程序中就被訴事實為有罪
之陳述，經本院合議庭裁定由受命法官獨任進行簡式審判程序，
本院判決如下：
    主    文
乙○○幫助犯詐欺取財罪，處拘役伍拾日，如易科罰金，以新臺
幣壹仟元折算壹日。
    事實及理由
一、犯罪事實：
    乙○○可預見將自已帳戶之提款卡連同密碼交付予不詳身分
    之陌生人使用，足供他人作為詐騙財物匯款之工具，竟基於
    幫助他人詐欺取財之不確定故意，於民國98年8 月18日下午
    1 、2 時許，在新竹市火車站對面之「全虹通訊行」前，將
    其向第一商業銀行竹南分行所申辦之帳號：00000000000 號
    帳戶之提款卡與密碼，交付予姓名、年齡不詳之詐欺集團成
    員使用。而該詐欺集團成員在取得乙○○上揭銀行帳戶後，
    即意圖為自己不法所有，於98年8 月18日晚上7 時30分許，
    以電話向甲○○佯稱：其在GO HAPPY購物台購買之貨品，因
    系統故障，繳款項目勾選成12期分期扣款，要求其到自動櫃
    員機更正云云，致甲○○陷於錯誤，遂於同日晚上9 時55分
    至10時許，依指示前往新竹市○○路○ 段611 號之第一商業
    銀行操作自動櫃員機，陸續轉帳新臺幣（下同）97,000、20
    00、1000元至乙○○上開第一商業銀行竹南分行帳戶內。嗣
    甲○○察覺有異，報警處理而查悉上情。
二、上揭犯罪事實，業據被告乙○○於本院審理時坦承不諱，並
    經證人即被害人甲○○於警詢時指述無訛，復有被告於第一
    商業銀行竹南分行所申辦之帳號：00000000000 號帳戶之開
    戶資料、交易往來明細各1 份、自動櫃員機交易明細表影本
    3 紙等在卷可稽，足徵被告之自白與事實相符。被告可預見
    一般人使用他人金融機構之帳戶，常與財產犯罪具有密切關
    係，可能利用他人金融機構帳戶作為取得贓款之工具，並掩
    飾不法犯行，仍將其所有前開銀行帳戶之提款卡、密碼交予
    不詳姓名成年人使用。該不詳姓名成年人或所屬詐欺集團成
    員嗣果據以作為詐欺取財犯罪之工具，被告自具有幫助該不
    詳姓名成年人或所屬詐欺集團成員犯詐欺取財罪之不確定故
    意。本件事證明確，被告犯行已堪認定。
三、按刑法上之故意，以行為人對於構成犯罪之事實，均有具體
    確定之認識，並有意使其發生者為確定故意，而行為人對於
    構成犯罪之事實，雖無具體確定之認識，然已預見其發生，
    而其發生不違背其本意者，則為不確定故意。又行為人基於
    幫助他人犯罪之意思，為促成他人犯罪而為犯罪構成要件以
    外之行為，為幫助犯。本案被告乙○○預見一般人使用他人
    金融機構之帳戶，常與財產犯罪具有密切關係，可能利用他
    人金融機構帳戶作為取得贓款之工具，並掩飾不法犯行，仍
    將其所有前開銀行帳戶之提款卡、密碼，交予不詳姓名成年
    人或所屬詐欺集團成員，使得收受該帳戶之人得利用帳戶作
    為詐騙財物之匯款工具，而順利遂行詐欺取財之犯行，惟查
    無證據足認被告有參與詐欺構成要件之行為，其前揭提供詐
    欺取財工具行為顯係詐欺取財構成要件以外之行為，應以詐
    欺取財罪之幫助犯論之。核被告所為，係犯刑法第30條第1
    項前段、第339 條第1 項之幫助詐欺取財罪。被告係幫助不
    詳姓名成年人或所屬詐欺集團成員犯詐欺取財罪，為幫助犯
    ，應依刑法第30條第2 項規定，按正犯之刑減輕之。爰審酌
    被告率然提供帳戶予他人犯罪使用，使真正施詐者易於隱匿
    ，增加追查贓款及查緝犯罪行為人之困難，對於社會治安具
    有相當之危害性，但其事後已坦承上情，態度良好，並非直
    接參與詐欺取財之實行，非難性較低，再參酌其犯罪動機、
    素行尚佳、智識程度及所生危害程度等一切情狀，量處如主
    文所示之刑，並諭知易科罰金之折算標準。
四、據上論斷，應依刑事訴訟法第273 條之1 第1 項、第299 條
    第1 項前段，刑法第30條第1 項、第2 項、第339 條第1 項
    、第41條第1 項前段，刑法施行法第1 條之1 第1 項、第2
    項前段，判決如主文。
五、本案經檢察官黃俊鳴到庭執行職務。
中    華    民    國    99    年    4     月    13    日
                  刑事第三庭  法  官  林佩儒
以上正本證明與原本無異。
如不服本判決應於收受判決後10日內向本院提出上訴書狀，並應
應敘述具體理由。其未敘述上訴理由者，應於上訴期間屆滿後20
日內向本院補提理由書 (均須按他造當事人之人數附繕本)「 切
勿逕送上級法院」。告訴人或被害人如對本判決不服者，應具備
理由請求檢察官上訴，其上訴期間之計算係以檢察官收受判決正
本之日期為準。
                              書記官  陳玲君
中    華    民    國    99    年    4     月    13    日
附錄論罪科刑法條：
刑法第30條
幫助他人實行犯罪行為者，為幫助犯。雖他人不知幫助之情者，
亦同。
幫助犯之處罰，得按正犯之刑減輕之。
刑法第339 條第1 項
意圖為自己或第三人不法之所有，以詐術使人將本人或第三人之
物交付者，處5 年以下有期徒刑、拘役或科或併科1 千元以下罰
金。

司法院資訊處製作；財團法人民間司法改革基金會備份。
